【裁判字號】    98,上,323
【裁判日期】    980811
【裁判案由】    回復原狀等
【裁判全文】
臺灣高等法院民事判決                   98年度上字第323號
上  訴  人  丙○○
訴訟代理人  張漢榮律師
被上訴人    瓏山林企業股份有限公司
法定代理人  甲○○
被上訴人    乙○○
上二人共同
訴訟代理人  劉宏邈律師
上列當事人間回復原狀等事件，上訴人對於中華民國98年2月6日
臺灣板橋地方法院97年度訴字第2384號第一審判決提起上訴，本
院於98年7月21日言詞辯論終結，判決如下：
    主  文
原判決廢棄。
被上訴人在第一審之訴駁回。
第一、二審訴訟費用由被上訴人負擔。
    事實及理由
一、被上訴人起訴主張：上訴人於民國97年6月間，以新台幣（
    下同）375萬元承受訴外人李旭星於95年1月2日與被上訴人
    乙○○簽訂土地預定買賣契約書、與被上訴人瓏山林企業股
    份有限公司（下稱瓏山林公司）簽訂房屋預定買賣契約書之
    權利義務，購買坐落台北縣新莊市○○段557地號土地，權
    利範圍30/10,000（下稱系爭土地）及其上房屋門牌號碼台
    北縣新莊市○○街1號11樓之17（5289建號全部、5441建號
    18/10,000、5442建號31/10,000、5443建號34/10,000、
    5453建號462/10,000，下稱系爭房屋，二者合稱系爭房地）
    。伊已依約履行出賣人之義務，將系爭房地之所有權移轉登
    記予上訴人，詎上訴人拒絕給付價金243萬元及滯納金，經
    伊催告履行，未獲置理，伊已解除系爭買賣契約，上訴人應
    將系爭房地之所有權移轉登記予伊所有，以回復原狀。爰依
    民法第259條、第179條之規定，求為命上訴人應將系爭土地
    之所有權移轉登記予乙○○所有、將系爭房屋之所有權移轉
    登記予瓏山林公司所有之判決。
二、上訴人則以：伊自97年6月間至同年8月4日止，已給付1,433
    ,996元予被上訴人，僅餘銀行貸款243萬元尚未撥付。又系
    爭房地未預留洗衣機之排水孔、頂版未漆油漆、牆壁未為防
    水處理、冷氣僅有室外機，無室內機等，具有瑕疵，伊得拒
    絕撥付銀行貸款，且伊從未收受被上訴人所寄之存證信函，
    被上訴人之催告及解除契約並不合法等語，資為抗辯，求為
    命駁回被上訴人之訴之判決。
三、原審為上訴人全部敗訴之判決，即判命上訴人應將系爭土地
    所有權移轉登記予乙○○、將系爭房屋所有權移轉登記予瓏
    山林公司。
    上訴人不服，提起上訴，其上訴聲明：原判決廢棄，被上訴
    人在第一審之訴駁回。
    被上訴人之答辯聲明：上訴駁回。
四、被上訴人起訴主張：上訴人於97年6月間以375萬元價金承受
    訴外人李旭星前向被上訴人購買系爭房地之權利義務，被上
    訴人業將系爭房地之所有權移轉登記予上訴人，上訴人餘24
    3萬元價金未給付等情，業據其提出土地預定買賣契約書、
    房屋預定買賣契約書、土地及房屋登記簿謄本為證（見原審
    卷7頁至29頁），並為上訴人不爭執，自堪信為真實。
五、被上訴人以上訴人未給付價金243萬元為由，而解除系爭買
    賣契約，上訴人抗辯催告及解除契約並不合法，則被上訴人
    解除契約是否合法，為兩造之爭點，茲析述如下：
  (一)按「給付有確定期限者，債務人自期限屆滿時起，負遲延責
    任」、「給付無確定期限者，債務人於債權人得請求給付時
    ，經其催告而未為給付，自受催告時起，負遲延責任」、「
    契約當事人之一方遲延給付者，他方當事人得定相當期限催
    告其履行，如於期限內不履行時，得解除其契約」，民法第
    229條第1項、第2項前段、第254條分別定有明文。觀之卷附
    之系爭土地預定買賣契約書中第5條第1款約定「．．倘因買
    方貸款條件不符合，致不能核貸或無法如數貸足及買方中途
    改變主意自願不貸或未能如期協辦或主動向核貸金融機構拒
    絕貸款者，視為放棄貸款，則其原預貸款部分之價款應於買
    方通知後，七日內以現金一次向賣方繳清，否則即係違約．
    ．」，系爭房屋預訂買賣契約書第18條第1款亦有相同之約
    定（見原審卷13頁反面、25頁），是買受人未能如期協辦或
    主動向核貸金融機構拒絕貸款者，依兩造之約定，應屬給付
    無確定期限之債務，於出賣人通知後7日內仍未給付者，買
    受人即屬給付遲延，又依民法第254條之規定，出賣人須於
    買受人遲延後，再定相當期限催告買受人履行，於買受人逾
    期未履行時，始得解除契約。換言之，如出賣人未踐行前揭
    二次之催告程序，而逕自解除契約，即於法不合。
  (二)兩造就上訴人已向中國信託商業銀行辦妥系爭房地之貸款手
    續，且已設定抵押權，惟上訴人事後通知上開銀行暫時不撥
    付貸款予被上訴人一節，並不爭執，堪信為真實，是被上訴
    人主張上訴人未能協助辦理銀行之貸款手續，尚非虛詞。本
    件被上訴人主張其已合法解除契約云云，無非執台北興安郵
    局97年9月2日第02004號存證信函、第02141號存證信函為證
    （見原審卷30頁至32頁、信封見52頁、53頁），惟上開第02
    004號存證信函係通知上訴人應於7日內繳納價金243萬元或
    由銀行核撥該筆貸款並告知起算滯納金等情，依前揭說明，
    上訴人自收受上開存證信7日後，始負給付遲延之責任，被
    上訴人未依民法第254條之規定，再定相當期限催告上訴人
    履行債務，即逕以上開第02141號存證信函通知上訴人解除
    契約並沒入先前所繳付之買賣價金云云，於法不合，自不生
    解除契約之效力。
  (三)綜上，兩造之買賣契約並未合法解除，上訴人不負回復原狀
    之義務，另其取得系爭土地及房屋之所有權，既以買賣為原
    因，亦無不當得利之問題。
六、從而，被上訴人依民法第259條解除契約回復原狀請求權、
    第179條不當得利返還請求權之規定，請求上訴人應將系爭
    土地所有權移轉登記予乙○○、將系爭房屋所有權移轉登記
    予瓏山林公司，即非有據，不應准許。原審判命上訴人給付
    ，自有未合，上訴意旨指摘原判決不當，求予廢棄，為有理
    由，應由本院予以改判如主文第二項所示。
七、本件事證已臻明確，系爭房屋是否具有瑕疵，及兩造其餘之
    攻擊防禦方法及立論之證據資料，均經本院審酌後，對判決
    結果不生影響，爰無庸逐一論述，併此敘明。
八、據上論結，本件上訴為有理由，依民事訴訟法第450條、第
    78條，判決如主文。
中    華    民    國    98    年     8    月    11    日
                  民事第十六庭
                        審判長法  官   劉靜嫻
                              法  官   謝碧莉
                              法  官   呂淑玲
正本係照原本作成。
上訴人不得上訴。
被上訴人如不服本判決，應於收受送達後20日內向本院提出上訴
書狀，其未表明上訴理由者，應於提出上訴後20日內向本院補提
理由書狀（均須按他造當事人之人數附繕本）上訴時應提出委任
律師或具有律師資格之人之委任狀；委任有律師資格者，另應附
具律師資格證書及釋明委任人與受任人有民事訴訟法第466條之1
第1項但書或第2項（詳附註）所定關係之釋明文書影本。
中    華    民    國    98    年     8    月    11    日
                              書記官  明祖全
附註：
民事訴訟法第466條之1（第1項、第2項）：
對於第二審判決上訴，上訴人應委任律師為訴訟代理人。但上訴
人或其他法定代理人具有律師資格者，不在此限。
上訴人之配偶、三親等內之血親、二親等內之姻親，或上訴人為
法人、中央或地方機關時，其所屬專任人員具有律師資格並經法
院認為適當者，亦得為第三審訴訟代理人。


司法院資訊處製作；財團法人民間司法改革基金會備份。
